臺灣臺北地方法院刑事判決
111年度審易字第1263號
公  訴  人  臺灣臺北地方檢察署檢察官
被      告  邱文齡


上列被告因妨害名譽案件，經檢察官提起公訴（111年度偵字第1
7005號），本院判決如下：
    主  文
邱文齡犯公然侮辱罪，處拘役參拾日，如易科罰金，以新臺幣壹
仟元折算壹日。
    事  實
一、邱文齡為址設臺北市○○區○○路000巷0號直興公有市場（下稱
    本案市場）臨固24號攤位負責人之親屬，張桂香則為本案市
    場自治會會長，邱文齡於民國110年7月3日上午10時許，因
    不滿張桂香就本案市場人員造冊施打新冠肺炎疫苗之安排事
    宜而與其爭論，竟基於公然侮辱之犯意，在不特定人得共見共
    聞之本案市場內，對張桂香辱罵「爛女人」、「臭機歪」（
    均閩南語）等語（下稱本案侮辱言語），足以貶損其名譽。
二、案經張桂香訴請臺灣臺北地方檢察署檢察官偵查後起訴。　
    理  由
一、證據能力部分：
    本案據以認定事實之供述證據，公訴人及被告邱文齡於本院
    言詞辯論終結前均未爭執其證據能力，經審酌該等證據之取
    得並無違法，且與本案待證事實具有關聯性，依刑事訴訟法
    第159條之5之規定，自有證據能力；至非供述證據部分，與
    本案事實具自然關聯性，且非公務員違背法定程序所取得，
    依同法第158條之4規定反面解釋，亦具證據能力。
二、實體部分：
  ㈠認定事實所憑之證據及理由：
    訊據被告固坦承有於前揭時、地，與告訴人張桂香因上開事
    宜而生爭論，惟矢口否認有何公然侮辱犯行，並辯稱：我沒
    有對告訴人辱罵本案侮辱言語云云。經查：
  ㈠據證人即告訴人於偵訊時證稱：我是本案市場自治會會長，1
    10年7月3日上午10點，被告有在臺北市萬華區康定路172巷
    對我罵臭女人、臭機歪等語，現場有林穗慧聽到等語（見他
    字卷第134至135頁），而據被告所提之現場照片可知，案發
    現場確為公眾自由得出入之處所（見審易字卷第55頁）。
　㈡且告訴人之指證內容確有下列補強證據可資佐證為真實：
  ⒈證人林穗慧迭於警詢、偵訊及本院審理時證稱：告訴人是本
    案市場自治會會長，被告則是某攤主的女兒，我的攤位是臨
    固10號，110年7月3日上午10點，我聽到有人在咆哮，我就
    從我攤位走出來，我就看到被告說「妳做三小會長」，會長
    就說「妳在兇什麼」，被告就罵會長「爛女人」、「臭機歪
    」（閩南語），然後兩人就在市場內爭吵，會長指責被告沒
    有把事情問清楚就罵人，兩人在吵市場疫苗造冊的事等語（
    見他字卷第70至71、135頁，審易字卷第103至105頁）。衡
    酌證人僅為本案市場內之攤販，與被告並無怨隙，且為偶然
    聽聞本案情節，於偵、審作證時，均經告以偽證罪之刑責後
    令其具結，衡情尚無甘冒偽證重罪處罰而杜撰不實案發經過
    ，蓄意設詞構陷被告而為虛偽證述之理，再綜觀證人證述內
    容，並無刻意誇大、明顯矛盾或不合常情之瑕疵，堪信屬實
    。
  ⒉參以被告於案發當時確因不滿告訴人未將被告親屬之經營攤
    位之家屬造冊列入得施打新冠肺炎疫苗名單而上前與告訴人
    爭論乙情，為被告肯認無誤（見他字卷第107頁），被告於
    案發前之110年6月26日及案發翌日即110年7月4日，更曾二
    度遞交陳情書予本案市場管理員，內容略為指摘告訴人就市
    場相關防疫措施獨斷獨行、隻手遮天、共產黨行為、漫天謊
    言；就市場人員施打疫苗乙事造冊不實、濫權瀆職，有陳情
    書影本可佐（見他字卷第113至121頁），措辭強烈，顯見被
    告長期不滿告訴人管理本案市場之相關舉措，可徵被告有出
    以本案辱罵言語之動機。
　⒊又告訴人於案發後之110年7月6日，即於本案市場內發送公開
    信以澄清造冊施打疫苗事宜，其中提及「被告於110年7月3
    日當面口出髒話污辱字眼極沒修養，本人一併要求道歉，絕
    不寬貸」等情，有公開信影本足參（見他字卷第123頁），
    而告訴人係於110年12月28日方具狀對被告提起本案誹謗告
    訴，且公開信影本更為被告於偵查中所提出，而非告訴人所
    提出之事證，告訴人自無預料其內容日後將成訴訟證據使用
    之可能，自難認有何虛偽記載之動機，是上開各積極事證均
    足徵告訴人指證之真實性無誤。被告所辯前詞，純屬卸責，
    不足採信。
  ㈢綜上，本案事證明確，被告犯行堪可認定，應依法論科。　
二、論罪科刑：
  ㈠法律適用：
    核被告所為，係犯刑法第309條第1項之公然侮辱罪。
　㈡罪數關係：
    被告陸續辱罵本案侮辱言語，均基於同一貶損告訴人名譽之
    犯意，時間密接，各行為之獨立性極為薄弱，在刑法評價上
    ，以視為數個舉動之接續施行，合為包括之一行為予以評價
    ，屬接續犯，論以一罪即足。
　㈢量刑審酌：
　  爰以行為人責任為基礎，審酌被告率爾出言侮辱告訴人，致
    其人格評價受有貶損，實應非難，兼衡其犯後未與告訴人和
    解或彌補損害之態度，參以被告審理時自陳高中畢業、未婚
    、目前幫忙家人做衣服生意、需扶養母親等生活狀況，暨告
    訴代理人陳稱「請從重量刑」等意見、被告犯罪動機、目的
    、手段及無前科之素行等一切情狀，量處如主文所示之刑，
    並諭知易科罰金之折算標準，以資儆懲。
三、不另為無罪諭知：
    公訴意旨雖謂被告於前揭時、地，另辱罵告訴人「當什麼會
    長」等語，足以貶損告訴人名譽，而涉犯刑法第309條第1項
    之公然侮辱罪云云。然查，此部分言語顯非抽象謾罵，且無
    足毀損他人名譽，自難成罪，此部分本應為無罪之諭知，然
    此部分行為與被告前經認定有罪部分具一罪關係，爰不另為
    無罪諭知。
據上論斷，應依刑事訴訟法第299條第1項前段（依法院辦理刑事
訴訟案件應行注意事項第159點，判決書據上論結部分，得僅引
用應適用之程序法條），判決如主文。
本案經檢察官葉耀群提起公訴，檢察官李豫雙到庭執行職務。
中　　華　　民　　國　　111 　年　　11　　月　　16　　日
                  刑事第二十庭  法  官  賴鵬年
上正本證明與原本無異。 
如不服本判決應於收受送達後20日內向本院提出上訴書狀，並應
敘述具體理由；其未敘述上訴理由者，應於上訴期間屆滿後20日
內向本院補提理由書（均須按他造當事人之人數附繕本）「切勿
逕送上級法院」。告訴人或被害人如對於本判決不服者，應具備
理由請求檢察官上訴，其上訴期間之計算係以檢察官收受判決正
本之日期為準。 
                                書記官  林意禎
中　　華　　民　　國　　111 　年　　11　　月　　16　　日
附錄本案論罪科刑法條： 　　
中華民國刑法第309條
公然侮辱人者，處拘役或9千元以下罰金。
以強暴犯前項之罪者，處1年以下有期徒刑、拘役或1萬5千元以
下罰金。